臺灣橋頭地方法院刑事判決　
111年度交易字第83號
公  訴  人  臺灣橋頭地方檢察署檢察官
被      告  唐禹傑



選任辯護人  林怡君律師
上列被告因過失傷害案件，經檢察官提起公訴（110年度偵字第1
2070號），本院判決如下：
    主  文
唐禹傑無罪。
    理  由
一、公訴意旨略以：被告唐禹傑於民國109年11月25日21時12分
    許，騎乘車牌號碼000-0000號普通重型機車，沿高雄市左營
    區裕誠路由西往東方向行駛快車道，行經裕誠路177號前時
    ，本應注意車前狀況，並隨時採取必要之安全措施，而依當
    時天候晴、夜間有照明、柏油路面乾燥無缺陷、道路無障礙物
    及視距良好，並無不能注意之情狀，竟疏未注意車前狀況，適
    告訴人許長義將車號0000-00號自小客車停放在裕誠路東向
    車道紅線上，欲購買飲料，而自駕駛座下車在快車道上步行
    ，遭被告機車碰撞，致告訴人受有創傷性腦出血併缺氧性腦
    病變併呼吸衰竭使用呼吸器、呈呼吸器依賴、肺炎、肋骨骨
    折併肺挫傷、頭部外傷顱內出血及中樞神經系統機能遺存顯
    著障害之重傷害，因認被告涉犯刑法第284條後段之過失致
    重傷害罪嫌等語。
二、按被告未經審判證明有罪確定前，推定其為無罪；犯罪事實
    ，應依證據認定之，無證據不得認定犯罪事實；又不能證明
    被告犯罪或其行為不罰者應諭知無罪之判決，刑事訴訟法第
    154 條、第301 條第1 項分別定有明文。另認定犯罪事實所
    憑之證據，雖不以直接證據為限，間接證據亦包括在內，然
    而無論直接證據或間接證據，其為訴訟上之證明，須於通常
    一般人均不致有所懷疑，而得確信其為真實之程度者，始得
    據為有罪之認定，倘其證明尚未達到此一程度，而有合理之
    懷疑存在時，即難遽採為不利被告之認定（最高法院76年度
    臺上字第4986號判決意旨參照）。又依據刑事訴訟法第161
    條第1 項規定，檢察官就被告犯罪事實，應負舉證責任，並
    指出證明之方法。因此，檢察官對於起訴之犯罪事實，應負
    提出證據及說服之實質舉證責任。倘其所提出之證據，不足
    為被告有罪之積極證明，或其指出證明之方法，無從說服法
    院以形成被告有罪之心證，基於無罪推定之原則，自應為被
    告無罪判決之諭知（最高法院92年度臺上字第128 號判決意
    旨參照）。
三、檢察官認被告涉犯上開罪嫌，無非係以被告於警詢、偵訊中
    之供述；證人即告訴人於警詢中之證述；財團法人私立高雄
    醫學大學附設中和紀念醫院(下稱高醫)111年1月10日高醫附
    法字第1100109041號函、高醫診斷證明書、高雄榮民總醫院
    診斷證明書、道路交通事故現場圖、道路交通事故調查報告
    表、道路交通事故談話紀錄表、事故現場照片、高雄市政府
    交通局車輛行車鑑定委員會鑑定意見書、高雄市車輛行車事
    故鑑定覆議會覆議意見書、案發現場旁店家之監視錄影畫面
    及擷圖等證據為其論據。訊據被告堅詞否認有何過失傷害犯
    行，辯稱：案發時伊行駛於案發路段之汽機車混合車道(r即
    公訴意旨所指之快車道)，告訴人則背對伊站立於案發路段
    之慢車道，但告訴人突自慢車道穿越馬路，方導致伊閃煞不
    及，伊在本件事故並無過失等語。經查：
　㈠被告於公訴意旨所載時間，騎乘車牌號碼000-0000號重型機
    車，沿高雄市左營區裕誠路快車道(並未禁行機車)由西往東
    方向行駛，行經裕誠路177號前時，適告訴人將其所駕駛之
    車號0000-00號自小客車停放在裕誠路東向慢車道上，並於
    下車後步入被告所行駛之快車道上，遂遭被告機車碰撞而倒
    地，因此受有創傷性腦出血併缺氧性腦病變併呼吸衰竭使用
    呼吸器、呈呼吸器依賴、肺炎、肋骨骨折併肺挫傷、頭部外
    傷顱內出血及中樞神經系統機能遺存顯著障害之傷害等情，
    業據被告於準備程序供述屬實(詳審交易卷第34頁之兩造不
    爭執事項)，核與證人即告訴人於警詢及審判程序所證相符(
    詳偵一卷第45-47頁；交易卷第66-68頁)，且有道路交通事
    故現場圖、道路交通事故調查報告表㈠、㈡-1各1份、道路交
    通事故談話紀錄表（以上詳偵一卷第53-73頁）；高雄榮民
    總醫院診斷證明書、高醫診斷證明書及111年1月10日高醫附
    法字第1100109041號函(以上詳偵一卷第15-17、33頁；偵二
    卷第77頁)、案發現場照片(詳偵一卷第83-85頁)等證據附卷
    可稽，堪信屬實。
　㈡公訴意旨雖認告訴人於案發時停妥車輛下車後，係為至路旁
    店家購買飲料而「行走」於被告所行駛之案發路段快車道上
    ，故認被告於案發時有未注意其車前狀況之過失；且高雄市
    政府交通局車輛行車事故鑑定委員會及鑑定覆議會對本案肇
    責進行鑑定暨覆議後，亦因認被告在案發地點此一兩側商家
    林立人車繁忙之路段行駛，未注意告訴人出現於快車道上導
    致發生事故，而同樣認定被告有未注意車前狀況之過失(以
    上詳高雄市政府交通局車輛行車鑑定委員會鑑定意見書、高
    雄市政府高市府交交工字第11132531300號函及所附高雄市
    車輛行車事故鑑定覆議會覆議意見書，參偵一卷第35-36頁
    、偵二卷第89-92頁)。惟本院審酌如下：
　1.首先，針對告訴人如何出現於被告所行駛之快車道上，證人
    即告訴人雖於審判程序證稱：伊當時將車輛停放在慢車道上
    後，係下車欲前往車輛停放地點旁之飲料店購買飲料，並非
    穿越馬路等語(詳交易卷第67頁)，並於偵查中提出案發地點
    旁「五十嵐」飲料店之發票為佐(詳偵一卷第19頁)，似意指
    其案發時並非如被告所辯穿越馬路，而係如公訴意旨所載，
    為至路旁飲料店購買飲料，而沿快車道行走。惟查，觀諸告
    訴人所提出上開購買飲料之發票(出處同前)，購買日期係10
    9年11月11日，並非本件案發當日，自無從以該發票佐證其
    證述；且證人即告訴人於審判程序時更證稱：伊已不記得案
    發過程，亦不記得係站在何處、如何遭撞擊等語(詳交易卷
    第67頁)，足見告訴人對於案發過程幾不復記憶，其上開證
    述是否可採，亦非無疑。更何況證人即上開飲料店之店員陳
    佳婉於審判程序證稱：伊有看到案發過程，當時告訴人停放
    車輛下車後，先站在車旁等，其應該是站在快慢車道分隔線
    內(即靠近上開飲料店家之該側，亦即位於慢車道上)，身體
    朝向馬路對面準備要過馬路，後來伊轉頭做自己的事，旋即
    聽到碰撞聲等語(詳交易卷第63-65頁)，意指其在事故發生
    前目擊告訴人準備橫越馬路，核與被告所辯相符，益徵被告
    所辯並非無據。遑論參諸案發現場照片(詳偵一卷第85頁)，
    顯示告訴人案發前停放車輛在慢車道上之位置，其車輛左側
    (即駕駛座側)距離快慢車道分隔線尚有相當之距離與空間，
    則若告訴人下車後係欲往一旁之飲料店家移動，而非欲穿越
    馬路，僅需沿駕駛座旁之慢車道(即其車身左側與快慢車道
    分隔線中間之空間)行走繞過車身即可，根本無須跨越快慢
    車道分隔線進入快車道。準此，證人即告訴人上開所證非屬
    實在，應以證人陳佳婉上開所證及被告所辯較為可採，告訴
    人在案發當下係自其車輛停放之慢車道欲橫向穿越馬路方進
    入被告行駛之快車道乙節，應堪認定。
　2.按「行人穿越道路，應依下列規定：三、在禁止穿越、劃有
    分向限制線、設有劃分島或護欄之路段或三快車道以上之單
    行道，不得穿越道路」，道路交通安全規則第134條第3款訂
    有明文。再按所謂「未注意車前狀況」係一概括抽象之注意
    義務，行為人仍必須就個案有具體未注意之情形，且必須有
    注意之可能，方可能具有過失之主觀不法。此外，於具體判
    斷行為人有無「未注意車前狀況」之過失時，亦應注意行為
    人有無信賴原則之適用。亦即，若行為人得因信賴原則而信
    賴其他用路人亦會遵守道路交通規則時，即難僅以事後之事
    故發生，而率以認定行為人於事故發生時必有「未注意車前
    狀況」之情事，而科以其刑法上之過失責任。而所謂信賴原
    則乃容許風險之衍生概念，係因應現代化交通之需求而發展
    出之理論。該原則最常呈現之內容係遵守道路交通規則之行
    為者，在無足以預想其他用路人不遵守道路交通規則之具體
    根據下，應容許該行為人信賴其他用路人均會遵守道路交通
    規則。具體言之，信賴原則係在強化社會生活規則之穩定度
    ，而社會生活規則本身之作用，即是在透過社會分工之方式
    ，有效達成社會生活之利益狀態。以交通為例，為使大眾得
    以順利享受交通之便利，交通規則之制定即為必要，所有交
    通參與者均有遵守此規則之義務。所以儘管必定有未遵守規
    則之交通參與者，但為使交通規則不會形同虛設，造成交通
    上之混亂，並進而破壞大眾利用交通之生活利益，行為人仍
    有權假設所有交通參與者均會遵守交通規則。否則，若所有
    駕駛人縱使於遵守道路交通規則或有絕對路權之情形下，仍
    需時時刻刻顧慮其他用路人違反道路交通規則之可能性，則
    不僅道路交通規則或路權規定本身將失其意義，現代之迅速
    交通亦將完全無法運作。是以，在此一信賴之基礎上所為之
    行為，如導致利益侵害結果之發生，除非行為人本身就結果
    之發生有提高風險之行為（例如有與事故發生具有因果關係
    之違規行為），或依當時情況，僅有行為人之防果行動可能
    得避免事故之發生，否則行為人之行為仍在容許風險之範圍
    內，並不負有結果迴避義務，而無不法。本院衡酌：
　⑴查本件案發地點並非行人穿越道，且係劃設有分向限制線(即
    雙黃實線)之路段，此有現場照片在卷可佐(詳偵一卷第83頁
    )，依上開規定，告訴人本不得穿越馬路，其在案發時擅自
    穿越馬路進入快車道，顯已違反上開規定。
　⑵再觀諸本件發生碰撞之地點雖係位於快車道上，然極為靠近
    快慢車道分隔線，且緊鄰告訴人停放之車輛旁，此經本院當
    庭勘驗案發地點旁店家之監視錄影畫面屬實，有勘驗筆錄及
    擷圖照片可佐(詳交易卷第56、70-4至70-7頁)，可見告訴人
    在案發前自駕駛座下車穿越馬路時，並非已在快車道上行走
    數秒方發生碰撞(否則以告訴人橫向穿越馬路之行向，其進
    入快車道橫向行走數秒後，撞擊地點應位在快車道之中央甚
    至靠近分向限制線處)，而係甫從車旁跨越快慢車道分隔線
    ，即與被告發生碰撞。是從告訴人進入快車道開始至發生碰
    撞為止歷時甚短，被告是否有足夠時間注意到告訴人已位在
    快車道並迴避撞擊，顯非無疑。況證人陳佳婉於審判程序亦
    證稱：案發時從告訴人停妥車輛下車開始至發生碰撞為止僅
    約3-5秒等語(詳交易卷第64頁)，亦可見告訴人並非在其車
    旁站立醞釀甚久方穿越馬路，而係於下車後即馬上欲穿越馬
    路，對被告而言，其是否有足夠之時間、距離注意到告訴人
    欲穿越馬路，亦甚值懷疑。由此已難認被告確有公訴意旨或
    上開鑑定意見、覆議意見所指未注意車前狀況之過失。
　⑶遑論縱使案發地點如上開鑑定意見、覆議意見所指係兩側店
    家林立之人車繁忙路段；然無論係如何熙來攘往之路段，行
    人穿越馬路之舉均非法所允許，亦非常態，即便被告當時已
    發現告訴人站立於其停放車輛旁之慢車道上，依上開信賴原
    則之說明，自仍得合理信賴告訴人依交通規則不致橫越馬路
    ，或至少應等待快車道上之車輛均通過後才穿越，其基於此
    判斷繼續向前直行，顯係基於信賴原則所為之合理判斷，佐
    以本件被告未必有足夠之時間、空間迴避告訴人突違反交通
    規則之行徑(如前述)，復無具體事證得以認定被告有違反其
    他道路交通規則，自無從認被告之駕駛行為有何過失可言。
  ㈢據此，本件綜合卷內事證，無法遽認被告對於本件交通事故
    之發生確有過失，自無從對被告論以刑法第284條之過失傷
    害或過失致重傷害之罪責。
四、綜上所述，本案依檢察官所提出之證據及本院調查證據之結
    果，尚不足以達到通常一般之人均不致有所懷疑，而得確信
    其為真實之程度，亦無法本於推理之作用，證明被告確有公
    訴意旨所指犯行，被告此部犯罪自屬不能證明，應為無罪判
    決之諭知。　
據上論斷，應依刑事訴訟法第301 條第1 項，判決如主文。
本案經檢察官靳隆坤提起公訴，檢察官莊承頻到庭執行職務。
中　　華　　民　　國　　111 　年　　11　　月　　11　　日
                  刑事第三庭    法　官  彭志崴
以上正本證明與原本無異。
如不服本判決應於收受送達後20日內向本院提出上訴書狀，並應
敘述具體理由；如未敘述上訴理由者，應於上訴期間屆滿後20日
內向本院補提理由書（均須按他造當事人之人數附繕本）「切勿
逕送上級法院」。
中　　華　　民　　國　　111 　年　　11　　月　　11　　日
　　　　　　　　　　　　　　　　書記官  黃淑菁